臺灣高雄地方法院刑事判決　　　　　 94年度交簡上字第189號
上　訴　人　臺灣高雄地方法院檢察署檢察官
上　訴　人　丙○○
即　被　告
選任辯護人　康進益　律師
　　　　　　王國論　律師
上列上訴人因被告業務過失傷害案件，不服臺灣高雄地方法院交
通法庭中華民國94年6 月30日94年度交簡字第1399號判決（聲請
簡易判決處刑案號：臺灣高雄地方法院檢察署94年度偵字第3357
號），提起上訴，本院合議庭為第二審判決如下：
    主  文
原判決撤銷。
丙○○從事業務之人，因業務上之過失傷害人，處有期徒刑伍月
，如易科罰金，以佰元折算壹日。
    事  實
一、丙○○考領有小型車普通駕駛執照，為位在高雄縣梓官鄉○
    ○路79巷4 號1 樓酒神商行之負責人，平日駕駛自用小貨車
    載送酒品販售，以駕駛自用小貨車為其附隨業務，係從事業
    務之人。其於民國93年6 月6 日晚間8 時許，駕駛車牌號碼
    2921─GP號自用小貨車，沿高雄縣燕巢鄉○○路由東向西方
    向行駛，途經上開中民路與燕南3 街之交岔路口處，欲左轉
    進入上揭燕南3 街，此時本應注意汽車行駛至交岔路口左轉
    彎時，應行至交岔路口中心處左轉、不得占用來車道搶先左
    轉，且轉彎車應讓直行車先行，而依當時情形，天氣狀況晴
    、夜間有照明、柏油路面乾燥無缺陷、無障礙及視距良好，
    依其之智識、能力亦無不能注意之情事，然丙○○仍疏未注
    意，在行至該交岔路口中心處之前，因提前左轉逆向行駛占
    用來車道，適有尹力孝考領有普通重型機車駕駛執照，而騎
    乘車牌號碼NX5-959 號普通重型機車，沿上開中民路由西向
    東方向直行至上揭交岔路口時，原應注意汽車行近無號誌三
    岔路口時，應減速慢行，該路段速限復僅為60公里，不得超
    速行駛，且應注意車前狀況以隨時採取必要之安全措施，竟
    亦疏未減速慢行，而以時速超過60公里之速度，貿然通過前
    揭交岔路口，致發現同向前方車道內有上開2921─GP號自用
    小貨車逆向行駛占用車道時，而未禮讓直行之上開NX5-959
    號普通重型機車先行，致尹力孝所騎乘該機車之前車頭已閃
    避不及，遂撞及丙○○所駕車輛右後輪處，造成尹力孝人車
    倒地，而機車留有煞車痕24.4公尺許，起點在上開中民路四
    西向東外側車道，終點至同向內側車道及刮地痕3.5 公尺在
    岔路口內，並致尹力孝受有頭部外傷併顱內出血、右肺挫傷
    併血胸、右鎖骨骨折等傷害。丙○○於肇事後，在犯罪未被
    發覺前，即主動央請不詳姓名年籍路人打電話報警前來處理
    ，並向前來處理之警員趙啟志坦承肇事自首而願接受裁判。
二、案經尹力孝母親乙○○訴請臺灣高雄地方法院檢察署檢察官
    偵查後，聲請簡易判決處刑。
    理  由
壹、程序部分
一、按被告以外之人（包括證人、鑑定人、告訴人、被害人及共
    同被告等）於審判外之陳述雖不符刑事訴訟法第159 條之1
    至之4 等4 條之規定，而經當事人於審判程序同意作為證據
    ，法院審酌該言詞陳述或書面陳述作成時之情況，認為適當
    者，亦得為證據；當事人、代理人或辯護人於法院調查證據
    時，知有刑事訴訟法第159 條第1 項不得為證據之情形，而
    未於言詞辯論終結前聲明異議者，視為有前項之同意，同法
    第159 條之5 定有明文。是本件告訴人乙○○於警詢、偵訊
    所為之指述，被害人尹力孝於94年4 月19日偵訊時之陳述，
    固均係被告以外之人於審判外所為之陳述，屬於傳聞證據，
    惟本院於94年9 月16日準備程序、同年10月18日審判程序時
    ，均經被告丙○○同意作為證據，亦未於言詞辯論終結前聲
    明異議者，爰依上揭規定，是上開告訴人乙○○、被害人尹
    力孝於警詢、偵訊所為之陳述，應均具有證據能力，自得為
    證據。
二、被告丙○○於94年9 月16日準備程序、同年10月18日審判程
    序時明確表示，其對於93年7 月27日義大醫院乙診字第AD00
    00000 號診斷證明書【93發查355 卷第4 頁】、臺灣省高屏
    澎區車輛行車事故鑑定委員會鑑定意見書高屏澎鑑字第9313
    77號【同上發查卷第6 至7 頁】、高雄縣政府警察局岡山分
    局道路交通事故證明書（編號：06038）【 同上發查卷第10
    頁】、道路交通事故現場圖【同上發查卷第11頁】、高雄縣
    燕巢鄉調解委員會調解筆錄3 份【同上發查卷第14至16頁】
    、93年7 月5 日義大醫院乙診字第AD0000000 號診斷證明書
    【94偵3357卷第12頁】、93年8 月13日義大醫院乙診字第OP
    D0000000號診斷證明書【同上偵卷第13頁】、93年9 月24日
    義大醫院乙診字第OPD0000000號診斷證明書【同上偵卷第14
    頁】、財團法人義大醫院義大醫診字第9312080186號乙種診
    斷證明書【同上偵卷第15頁】、高雄縣政府警察局道路交通
    事故初步分析研判表及自首紀錄表【同上偵卷第16至第17頁
    】、高雄縣政府警察局岡山分局車禍處理報告小組酒精測試
    報告【同上偵卷第18頁】、道路交通事故調查報告表(一)(二)【
    同上偵卷第21至22頁】、道路交通事故現場蒐證照片15張【
    同上偵卷第23至26頁】、94年2 月25日義大醫院乙診字第OP
    D0000000號診斷證明書【同上偵卷第32頁】、94年3 月1 日
    義大醫院甲診字第OP D0000000 號診斷證明書【同上偵卷第
    33頁】、94年3 月14日財團法人義大醫院義醫字第09400189
    號函【同上偵卷第37頁】、94年3 月11日調解不成立書【同
    上偵卷第40頁】、93年9 月21日台灣省高雄縣燕巢鄉役男徵
    兵檢查體位判定結果通知書【同上偵卷第46頁】、酒神商行
    營利事業登記基本資料查詢表1 份【同上偵卷第49頁】、94
    年5 月17日義大醫院乙診字第OPD00000000 號診斷證明書【
    本院94交簡1399卷即原審卷第15頁】、94年6 月6 日財團法
    人義大醫院義醫字第09400440號函【原審卷第18頁】之證據
    能力部分，均同意援用，且未於言詞辯論終結前聲明異議者
    ，視為有前項之同意，爰依刑事訴訟法第159 條之5 之規定
    ，上揭書證部分，應均具有證據能力。
貳、實體部分
一、訊據上訴人即被告丙○○對於其考領有小型車普通駕駛執照
    ，為酒神商行之負責人，平日駕駛自用小貨車載送酒品販售
    ，以駕駛自用小貨車為其附隨業務，並於上揭時、地駕駛29
    21─GP號自用小貨車，與被害人尹力孝所騎乘之NX5-959 號
    普通重型機車發生車禍，導致被害人尹力孝受有上揭傷害等
    事實，固為坦承自己與有過失，並辯稱：本件伊央人報警有
    刑法第62條自首適用，又本件尹力孝所受傷尚未達於重傷害
    程度，且尹力孝騎乘機車行經交岔路口未減速慢行，造成自
    己機車先行滑倒，才撞擊到伊所駕上開貨車，再因尹力孝未
    載安全帽才有滑倒致頭部外傷云云。經查：
    (一)被告丙○○考領有小型車普通駕駛執照，為酒神商行之負
      責人，平日駕駛自用小貨車載送酒品販售，以駕駛自用小
      貨車為其附隨業務，並於上揭時地路段駕車，並行駛至該
      交岔路口中心處之前，因提前左轉逆向行駛占用來車道，
      與被害人尹力孝所騎乘機車發生車禍，並致其受有上開傷
      害結果，除為被告及告訴人、被害人三人陳述外，並有上
      開診斷證明書、高雄縣政府警察局岡山分局道路交通事故
      證明書、道路交通事故現場圖、高雄縣政府警察局道路交
      通事故初步分析研判表、道路交通事故調查報告表(一)(二)、
      道路交通事故現場蒐證照片15張、酒神商行營利事業登記
      基本資料查詢表1 份在卷可稽。是被告丙○○為從事業務
      之人因駕車不慎肇事致被害人尹力孝受有上開受傷，應堪
      認定。
   (二) 被告丙○○於本院審理時供述：伊於肇事後，在犯罪未被
      發覺前，即主動央請不詳姓名年籍路人打電話報警前來處
      理，並向前來處理之警員趙啟志坦承肇事自首而願接受裁
      判等語之情節，核與證人即本件現場處理警員趙啟志於本
      院94年10月18日審判程序時之證述情節相符，並有上開高
      雄縣政府警察局道路交通事故初步分析研判表及自首紀錄
      表【同上偵卷第16至第17頁】、道路交通事故調查報告表
      (一)(二)、道路交通事故現場蒐證照片15張在卷可徵。是被告
      丙○○所辯有上開自首情事與事實相符，足堪採信。
   (三) 被害人尹力孝騎乘機車行經上開交岔路口未減速慢行，並
      有超速之事實，業據被害人尹力孝於本院94年10月18日陳
      述明確，與被告所辯上情互核相符，並有機車煞車痕24.4
      公尺許，起點在上開中民路四西向東外側車道，終點至同
      向內側車道及刮地痕3.5 公尺在岔路口內之上揭現場照片
      15張附卷可考，並有上揭道路交通事故現場圖及事故調查
      報告表(一)(二)、臺灣省高屏澎區車輛行車事故鑑定委員會鑑
      定意見書在卷可佐。是被告上開所辯之被害人尹力孝騎乘
      上揭機車，而以時速超過60公里之速度，貿然通過上交岔
      路口，並未應減速慢行之與有過失，致生本件車禍之情節
      與事實相符，洵堪採信；惟被害人雖與有過失，仍不解免
      被告之上開過失罪責，附此敘明。
   (四) 被害人尹力孝所受之上開傷害，尚非達刑法第10條第4 項
   　 所規定重傷之程度，有財團法人義大醫院94年3 月14日義
      醫字第09400189號函在卷可參。雖經原審法院依被害人之
      母之陳述再度向義大醫院函查結果，該院以94年6 月6日
      函覆稱：經主治醫師於94年5 月17日再度評估病患（即尹
      力孝），發現患者有語能減損之現象，病患雖能言語，但
      口齒不清，且反應較緩慢，故研判符合重傷害之標準。然
      中華民國刑法第10條第4 項規定；「稱重傷者，謂左列傷
      害：一、毀敗一目或二目之視能。二、毀敗一耳或二耳之
      聽能。三、毀敗語能、味能或嗅能。四、毀敗一肢以上之
      機能。五、毀敗生殖之機能。六、其他於身體或健康，有
      重大不治或難治之傷害。」是被害人尹力孝於本院94年10
      月10月18日審判時明確陳述：自己可以打電話，手機要看
      號碼才會打，且自己可以寫自己名字，而平常在家看電視
      節目，亦可以自己脫掉衣服然後坐著自己洗澡，洗完後擦
      乾，穿上內褲後出來穿衣服，而復健係一星期做六次，前
      往岡山劉家修醫院做復健，做一次是1 小時30分，但有時
      不到一個半小時等語綦詳，而其聽覺、回答、健康日日進
      步情節，核與被害人母親即告訴人乙○○於本院審判時指
      述情節相符，並有上開審判筆錄在卷可憑。是本件被害人
      尹力孝所受之傷害並未達到上述「重大不治或難治之傷害
      」洵堪認定。因此，本件被告聲請再將被害人尹力孝所受
      之傷害並非重傷害調查證據之鑑定，即無再送鑑定之必要
      併此敘明。
   (五) 被害人尹力孝騎乘機車頭載安全帽，且係撞擊被告上揭車
      輛，而非上開尹力孝機車先行滑倒後，再撞擊被告所駕車
      之事實，亦經被害人尹力孝於本院94年10月10月18日審判
      時陳述綦詳，核與證人趙啟志於同日之本院審判程序時證
      述情節大致相符，並有上開道路交通事故現場圖及事故調
      查報告表(一)(二)、臺灣省高屏澎區車輛行車事故鑑定委員會
      鑑定意見書、現場照片15張附卷可查，並酌上揭照片15張
      及報告表(一)(二)所示：現場機車煞車痕24.4公尺許，起點在
      上開中民路四西向東外側車道，終點至同向內側車道及刮
      地痕3.5 公尺在岔路口內之情節顯示，倘係尹力孝機車先
      行滑倒後，再撞擊被告所駕車輛時，依經驗之刮地痕應不
      僅只有3.5 公尺而已，且機車煞車痕長24.4公尺許，未見
      尚有其餘刮地痕之事實，是本件被告此部分所辯，均與事
　　　理不符，無可採信。又此部分待證事實明確，被告選任辯
      護人聲請再向醫院函查被害人若載安全帽，是否仍有頭部
      外傷併顱內出血部分，已無必要，附此併敘。
二、按汽車行駛至交岔路口左轉彎時，應行至交岔路口中心處左
    轉，並不得占用來車道搶先左轉，且轉彎車應讓直行車先行
    ，道路交通安全規則第102 條第1 項第4 款、第6 款分別定
    有明文。被告既考領有小型車普通駕駛執照，且為酒神商行
    之負責人，平日駕駛自用小貨車載送酒品販售，以駕駛自用
    小貨車為其附隨業務，對於上開規定自知之甚詳，其於本件
    車禍事故發生時，欲自上開中民路左轉進入燕南3 街，理應
    注意上開規則並確實遵守之，且依當時情形，天氣狀況晴、
    夜間有照明、柏油路面狀況乾燥無缺陷、無障礙及視距良好
    ，而依其之智識、能力亦無不能注意之情事，然被告竟仍疏
    於履行上揭注意義務，駕駛2921─GP號車行至中民路與燕南
    3 街之交岔路口前，即違規占用來車道搶先左轉，復未禮讓
    直行之NX5-959 號普通重型機車先行，猶貿然左轉前進而肇
    生本件車禍，並造成被害人因而受有前揭傷害，被告之駕駛
    行為存有過失，且因此過失致被害人受傷，二者間有相當因
    果關係，應可確認。此外，本件經送臺灣省高屏澎區車輛行
    車事故鑑定委員會高屏澎鑑字第931377號鑑定意見書【同上
    發查卷第6 至7 頁】亦同此見，則本件肇事責任歸屬明確，
    被告選任辯護人聲請再送鑑定一節，亦無必要，附此敘明。
    因此，本件事證明確，被告犯行洵堪認定。
三、次按刑法第10條第4 項第6 款之重傷，係指除去同項第1 款
    至第5 款之傷害而於身體或健康有重大不治或難治之傷害者
    而言，如毀敗一肢，按照該項第4 款之規定，固屬重傷，假
    使所傷之一肢，僅祇功能減衰，並未完全毀敗，縱令此種減
    衰具有不治或難治之情形，仍與第6 款所定之內容並不相當
    ，即祇應成立普通傷害，不能遽依重傷論科（最高法院25年
    上字第4680號判例意旨參照）。查被害人尹力孝因本件車禍
    事故而受有頭部外傷併顱內出血、右肺挫傷併血胸、右鎖骨
    骨折等傷害，於接受復健兩腳雖因受傷而在行動上有所障礙
    及不便，但仍足以支撐慢步一、二步行走，且傷勢逐漸好轉
    ，履經復健、診療而見其恢復之成效，堪認被害人尹力孝固
    因上開受傷而係功能有所減衰，但仍未達完全毀敗之程度，
    與刑法第10條所指重傷害之要件並不相符，應仍屬於普通傷
    害之程度。
四、被告丙○○在車禍當時，已考領有小型車普通駕駛執照，為
    酒神商行之負責人，平日駕駛自用小貨車載送酒品販售，以
    駕駛自用小貨車為其附隨業務，為被告坦認在卷，則其以駕
    駛車輛為其日常反覆實施之社會活動，性質上即屬於刑法所
    指從事業務之人。核被告丙○○所為，係犯刑法第284 條第
    2 項前段之業務過失傷害罪。檢察官上訴意旨認被告係犯刑
    法第284 條第2 項後段業務過失傷害致重傷害罪，尚有未洽
    。再被告於肇事後未經偵查機關發覺犯罪前，主動報警並表
    示願意接受裁判之意，業據被告供承在卷，並經證人即處理
    本件車禍事故員警趙啟志證述屬實，被告所為合於自首之要
    件，應依刑法第62條前段之規定減輕其刑。
五、被告犯罪事證明確，原審據以論罪科刑，固非無見，惟查：
    (一)本件被告係犯刑法第284 條第2 項前段之業務過失傷害罪
    ，業如前述，原審漏未審酌被害人尹力孝騎乘機車行經上開
    交岔路口未減速慢行，並有超速之事實，尚有未洽。(二)被告
    於本件事故發生後，即主動報警並表示願意接受裁判之意，
    合於自首要件，已如前述，原審疏未論及，致未依刑法第62
    條前段之規定減輕其刑，亦有未合。被告上訴指稱之被害人
    尹力孝騎乘機車行經交岔路口機車先行滑倒，才撞擊到伊所
    駕上開貨車，且尹力孝未載安全帽才有滑倒致頭部外傷等傷
    害部分云云，以及檢察官上訴指稱被告係構成刑法第284 條
    第2 項後段過失致重傷害罪等語，固均無理由，然原判決既
    有前述(一)及(二)所指可議之處，與被告上訴指稱之其有刑法第
    62條前段之自首適用及被害人尹力孝騎乘機車行經交岔路口
    未減速慢行部分，為有理由，自應由本院撤銷改判。
六、爰審酌被告駕車時本應注意道路交通安全規則之相關規定，
    以維護行車安全，竟疏於注意而肇生本件車禍並致使被害人
    受有前開傷害，雖未達重傷之程度，惟至今仍未完全康復，
    仍須依賴復健以求改善，造成其身體上之損害及精神上之痛
    苦非輕，而被告於犯後迄今仍未與被害家屬達成民事和解，
    然被害人於本件事故發生時之行車速度亦甚快，此可從在未
    發生碰撞前之被害人尹力孝所騎乘之機車煞車痕即長達24.4
    公尺可知，並念及其先前於86年間除因賭博案件遭判處罰金
    4 千元外，別無其他犯罪前科紀錄，有臺灣高雄地方法院檢
    察署刑案資料查註紀錄表及臺灣高等法院被告前案紀錄表在
    卷可參，素行尚非不良等一切情狀，量處如主文所示之刑，
    並諭知易科罰金之折算標準。
據上論斷，應依刑事訴訟法第455 條之1 第3 項、第369 條第1
項前段、第364 條、第299 條第1 項前段，刑法第284 條第2 項
前段、第62條前段、第41條第1 項前段，罰金罰鍰提高標準條例
第1條前段、第2條，判決如主文。
本案經檢察官甲○○到庭執行職務。
中　　華　　民　　國　　94　　年　　10　　月　　28　　日
                  交通法庭審判長法  官  張意聰
                                法  官  郭瓊徽
                                法  官  施添寶
中　　華　　民　　國　　94　　年　　10　　月　　28　　日
以上正本證明與原本無異。
不得上訴。
　　　　　　　　　　　　　　　　書記官  陳威志
附錄本判決論罪科刑法條全文：
刑法第284條第2項
從事業務之人，因業務上之過失傷害人者，處1 年以下有期徒刑
、拘役或1 千元以下罰金，致重傷者，處3 年以下有期徒刑、拘
役或2千元以下罰金。
